臺灣桃園地方法院刑事裁定
111年度壢聲簡再字第1號
聲  請  人
即受判決人  吳建鋒



上列聲請人即被告因竊盜案件，對於本院民國110年5月27日110
年度壢簡字第771號確定判決，聲請再審，本院裁定如下：
    主  文
再審之聲請駁回。
    理  由
一、聲請再審意旨略以：如附件聲請刑事再審狀所載。
二、按有罪之判決確定後，有下列情形之一者，為受判決人之利
    益，得聲請再審：1.原判決所憑之證物已證明其為偽造或變
    造者。2.原判決所憑之證言、鑑定或通譯已證明其為虛偽者
    。3.受有罪判決之人，已證明其係被誣告者。4.原判決所憑
    之通常法院或特別法院之裁判已經確定裁判變更者。5.參與
    原判決或前審判決或判決前所行調查之法官，或參與偵查或
    起訴之檢察官，或參與調查犯罪之檢察事務官、司法警察官
    或司法警察，因該案件犯職務上之罪已經證明者，或因該案
    件違法失職已受懲戒處分，足以影響原判決者。6.因發現新
    事實或新證據，單獨或與先前之證據綜合判斷，足認受有罪
    判決之人應受無罪、免訴、免刑或輕於原判決所認罪名之判
    決者。前項第一款至第三款及第五款情形之證明，以經判決
    確定，或其刑事訴訟不能開始或續行非因證據不足者為限，
    得聲請再審。第一項第六款之新事實或新證據，指判決確定
    前已存在或成立而未及調查斟酌，及判決確定後始存在或成
    立之事實、證據。刑事訴訟法第420條第１項定有明文。其次
    ，不得上訴於第三審法院之案件，除前條規定外，其經第二
    審確定之有罪判決，如就足生影響於判決之重要證據漏未審
    酌者，亦得為受判決人之利益，聲請再審，同法第421條亦
    有明定。又刑事訴訟法之再審及非常上訴制度，雖均為救濟
    已確定之刑事判決而設，惟再審係為原確定判決認定事實錯
    誤而設之救濟程序，非常上訴程序則在糾正依原確定判決確
    認之事實為基礎，所生之適用法則違誤，二者並不相同。有
    罪之判決確定後，為受判決人之利益而聲請再審，必其聲請
    再審之理由合於刑事訴訟法第420條第1項或第421條有足生
    影響於判決之重要證據漏未審酌者，始准許之。倘發見原確
    定判決之審判有違背法令之情事，檢察官應具意見書將卷宗
    及證物送交最高法院檢察署檢察總長，聲請提起非常上訴，
    再由最高法院檢察署檢察總長以非常上訴書敘述理由向最高
    法院提起非常上訴以資救濟，此參同法第441至443條之規定
    即明。而法院認為無再審理由者，應以裁定駁回之，同法第
    434條第1項亦規定甚明。
三、再按刑事訴訟法第429條之2規定：「聲請再審之案件，除顯
    無必要者外，應通知聲請人及其代理人到場，並聽取檢察官
    及受判決人之意見。但無正當理由不到場，或陳明不願到場
    者，不在此限。」依其立法理由謂：「再審制度之目的係發
    現真實，避免冤抑，對於確定判決以有再審事由而重新開始
    審理，攸關當事人及被害人權益甚鉅。為釐清聲請是否合法
    及有無理由，除聲請顯屬程序上不合法或顯無理由而應逕予
    駁回，例如非聲請權人聲請再審，或聲請顯有理由，而應逕
    予裁定開啟再審者外，原則上應賦予抗告人及其代理人到庭
    陳述意見之機會，並聽取檢察官及受判決人之意見，俾供法
    院裁斷之參考；惟經通知後無正當理由不到場，或已陳明不
    願到場者，法院自得不予通知到場，爰增訂本條。」亦即依
    新法規定，聲請再審原則上應踐行訊問程序，徵詢當事人之
    意見以供裁斷，惟基於司法資源之有限性，避免程序濫用（
    即「顯不合法」或「顯無理由」），或欠缺實益（即「顯有
    理由」），於顯無必要時，得例外不予開啟徵詢程序。則此
    法文所指「顯不合法」或「顯無理由」，應係指聲請之不合
    法或無理由具有「顯然性」，亦即自形式觀察即得認其再審
    聲請係「不合法」或「無理由」，而屬重大明白者而言（最
    高法院109年度台抗字第261號裁定同此意旨）。　　
四、經查：聲請人雖然對本院110年度壢簡字第771號刑事確定判
    決聲請再審，然依其所具聲請刑事再審狀以觀，通篇係質疑
    本院上開判決適用刑法第47條第1項累犯之規定加重其刑有
    所違誤，此乃法令適用是否有所違誤之問題（即審判是否違
    背法令），顯然並非聲請人所稱之「發現未合法調查之新事
    證」，亦非屬認定事實錯誤。綜此，自形式觀之，即得認本
    件乃屬是否得非常上訴之問題，與再審迥無關聯，是本件再
    審之聲請乃屬無理由，且屬重大明白，自無開庭聽取聲請人
    意見之必要，乃逕予駁回本件再審聲請。至本院認上開確定
    判決認定為累犯乙節，業據該判決論述甚明，並無違誤，而
    聲請人所指其他法院之判決並未適用累犯之規定（按包括台
    灣苗栗地方法院109年度易字第911號、110年度易字第150號
    、台灣基隆地方法院109年度易字第609號、110年度易字第2
    50號判決，有台灣高等法院被告前案紀錄表及各該判決附卷
    可稽），此乃其他法院違背法令而為判決，反應由檢察官陳
    報最高檢察總長提出非常上訴，然不論如何，此均為另一問
    題，與本件再審聲請無關，併此指明。
據上論斷，應依刑事訴訟法第434條第1項，裁定如主文。
中　　華　　民　　國　　111 　年　　1 　　月　　20　　日
                    中壢簡易庭法  官  曾雨明
以上正本證明與原本無異。
如不服本裁定，應於裁定送達後5日內向本院提出抗告狀。
                              書記官  鄭志鵬
中　　華　　民　　國　　111 　年　　1 　　月　　21　　日

附件：